【裁判字號】    92,訴,450
【裁判日期】    920725
【裁判案由】    護照條例等
【裁判全文】
臺灣臺北地方法院刑事判決                          九十二年度訴字第四五號
    公  訴  人  臺灣臺北地方法院檢察署檢察官
    被      告  乙○○
右列被告因
本院判決如左：
    主  文
乙○○無罪。
    理  由
一、公訴意旨略以：被告乙○○明知甲○○係以每人美金一萬元之代價，將向陳春長
    、許義成價購所得之之國民
    二人照片之方式變造陳春長、許義成二人之國民
    由綽號「小施」者交由不知情之台北市不詳旅行業者持往外交部領事事務局（下
    稱領事事務局）代為辦理陳春長、補發許義成渠二人之中華民國
    建、陳偉二人美國簽證相關事宜。乙○○因甲○○允予報酬，即與甲○○（由檢
    察官另行處理）共同基於犯意聯絡，於民國九十年五月七日陪同陳定建、陳偉二
    人，自宜蘭縣頭城鎮搭乘火車，於上午七時許至台北縣樹林火車站，與甲○○會
    合。甲○○與乙○○偕同陳定建、陳偉二人，共同持「陳春長」之中華民國
    ，於同日中午十二時許，前往台北市○○區○○路三段一三四巷七號之美國在台
    協會欲辦理赴美簽證，惟因「小施」未將「許義成」之中華民國
    乙○○與陳偉二人即在外等候，由甲○○先行帶同陳定建攜變造之「陳春長」中
    華民國
    鳳共同基於偽造署押之概括犯意聯絡，由陳定建先在陳春長之
    之署押，繼之在美國在台協會提供之申請表格上偽造陳春長之署押，足以生損害
    於外交部對
    在台協會人員發覺陳定建所持有「陳春長」之國民
    捕甲○○、陳定建、陳偉等人，乙○○趁隙逃逸。因認被告乙○○涉犯
    第二十三條第二項、第一項之行使變造國民身分證以供申請
    四條使公務員登載不實罪嫌。
二、公訴人認被告乙○○涉有前揭犯行，無非係以證人甲○○之證詞，及本院九十年
    度訴字第九０五號刑事判決所認定事實，為其主要論據。訊據被告乙○○固坦承
    知悉甲○○為人蛇集團成員，受甲○○請託陪同大陸地區男子陳定建、陳偉二人
    ，自宜蘭縣頭城鎮搭乘火車至樹林火車站與甲○○會合，並與甲○○偕同該二名
    大陸地區男子，前往美國在台協會辦理赴美簽證，惟堅決否認有何違反
    等犯行，辯稱：伊僅係單純受託帶該二名男子與甲○○會合，伊並非人蛇集團成
    員，且伊未參與甲○○持變造身分證申請
三、按犯罪事實應依證據認定之，無證據不得推定其犯罪事實，又不能證明被告犯罪
    者，應諭知無罪之判決，刑事訴訟法第一百五十四條、第三百零一條第一項分別
    定有明文。而共犯之成立，除共同實施犯罪行為者外，其就他人之行為負共犯之
    責者，以有意思聯絡為要件。若事前並未合謀，實施犯罪行為之際，又係出於行
    為者獨立之意思，即不負共犯之責。若行使變造國民身分證以供申請
    主管機關核發
    後共犯」，除其行為另行符合他罪之構成要件，應依該他罪論處外，無論處該罪
    共同正犯之餘地。
四、經查：
  (一)證人甲○○固於偵查中供稱：「
    大陸客用，伊曾將上情告知被告」，然其於偵查中亦不諱言：「被告並未看到伊
    變造身分證，但事後有跟被告說是用變造身分證去申請
    年度偵緝字第四五一號偵卷第二七頁反面、第二八頁），證人甲○○於本院審理
    時則供證：「伊請被告帶領偷渡客到樹林火車站與伊會合，再到美國在台協會，
    但伊沒有請被告陪同大陸偷渡客赴美國在台協會辦理簽證，係由伊自己陪同大陸
    偷渡客辦理簽證」、「被告並未參與變造身分證及申請
    僅是請被告帶人到台北」等語（見本院九十二年六月二十七日訊問筆錄），核與
    被告乙○○上述辯詞相符，是被告乙○○既未參與或共謀甲○○等人蛇集團變造
    身分證後，持以供申請
    告上情屬實，亦難謂被告乙○○與甲○○間有何共犯
    可言。
  (二)又證人甲○○係與陳春長、許義成、陳定建、陳偉、陳鈞宸等人，共同基於行使
    變造國民身分證以供申請
    甲○○再以陳定建、陳偉提供之照片完成變造國民
    社承辦人員辦理
    以核發
    警政署刑事警察局九十年七月十九日（九０）刑際字第一四三九四三號函檢附鑑
    驗通知書及鑑證資料、普通
    證二枚為證，並為本院九十年度訴字第九０五號刑事判決所是認，有該判決書一
    份在卷可稽，即認本件被告乙○○亦非與前開各人間就上述犯行有犯意聯絡及行
    為分擔，公訴人據此判決認定事實，指被告乙○○涉有前開犯行，顯無憑據。
五、此外，復查無其他積極證據足認被告乙○○有何違反
    說明，應依法諭知無罪之判決。
據上論斷，應依刑事訴訟法第三百零一條第一項，判決如主文。
本案經檢察官戴東麗到庭執行職務
中      華      民      國    九十二    年      七      月    二十五    日
                                      臺灣臺北地方法院刑事第八庭
                                          法  官  胡宏文
右正本證明與原本無異。
如不服本判決，應於判決送達後十日內，向本院提出上訴狀。
                                          書記官  劉穗筠
中      華      民      國      九十二      年    七    月    三十一    日


司法院資訊處製作；財團法人民間司法改革基金會備份。
